【裁判字號】    88,自,286
【裁判日期】    891228
【裁判案由】    詐欺
【裁判全文】
臺灣士林地方法院刑事判決                          八十八年度自字第二八六號
    自  訴  人  乙○○
                丙○○
                丁○○
                甲○○
                辛○○○
                壬○○    住台北縣淡水鎮○○街一四０號十五樓
                己○○    住台北縣淡水鎮○○街一二六巷七號四樓之五
                戊○○    女  .
                          住台北縣淡水鎮○○街一二六巷九號七樓之五
                          身份.
    共      同
    自訴代理人  游孟輝律師
                曾冠棋律師
    被      告  癸○○    男  .
                          住台北縣淡水鎮○○街三十號十五樓
                          居台北縣八里鄉龍形四六之六六號四樓
                          送台北縣三重市○○路一七一號二十樓
                          身分.
    選任辯護人  林樹旺律師
                莊志成律師
右列被告因詐欺案件，經自訴人提起自訴及檢察官就同一事實函請併案審理（八十八
年度偵字第一一三四七號），本院判決如左：
    主  文
癸○○無罪。
    理  由
一、自訴意旨詳如附件自訴狀所載。
二、按犯罪事實應依證據認定之，無證據不得推定其犯罪事實，又不能證明被告犯罪
    者，應諭知無罪之判決，刑事訴訟法第一百五十四條、第三百零一條第一項定有
    明文。次按刑法第三百三十九條第一項詐欺罪之成立，以意圖為自己或第三人不
    法之所有，以詐術使人將本人或第三人之物交付為要件，所謂以詐術使人交付，
    必須被詐欺人因其詐術而陷於錯誤，若其所用方法，不能認為詐術，亦不致使人
    陷於錯誤，即不構成該罪，最高法院著有四十六年台上字第二六０號判例可資參
    照。訊據被告固坦承其為宏英建設股份有限公司（下稱宏英公司）之負責人，宏
    英公司確有興建「宏英加州」房屋而將前開房屋出售予自訴人乙○○、丙○○、
    丁○○、甲○○、辛○○○、壬○○、己○○、戊○○等人，惟否認有何自訴人
    所指之詐欺犯行，辯稱：並無詐欺之意圖及犯行，廣告上並未表明公設比究竟為
    何，並未將公共設施部分作為私人使用，且其與自訴人所訂立者為加州方案，自
    訴人不應拿福爾摩沙之廣告來主張等語，經查：
（一）本件自訴人自訴被告於簽立買賣契約前，經宏英公司銷售人員告知每位住戶可
      無償獲贈地下室機車停車位一位，使自訴人陷於錯誤而與其簽約，然交屋後竟
      發現被告所謂贈送之機車位面積實已包含在自訴人所購買之建物面積範圍內，
      致自訴人不僅多付出新台幣（下同）三十多萬元機車位之價金，且導致原預期
      所有之建物面積縮水，並提出自訴人之建物謄本及共同持有之公共設施謄本為
      證，然由自訴人與宏英公司所訂立之買賣契約書觀之，「第一條：預定買賣房
      屋標示：一、為座落台北縣淡水鎮○○段八二—四、八二—十五、八二—六四
      、八二—七０地號之四筆基地上所興建建物（建照號碼八二淡建字第三二五號
      ）第□棟第□層第□號房屋乙戶，出售面積包括室內、陽台、露台、花台及電
      梯間、走道、門廳、台電配電室、水箱、屋頂突出物、發電機房、空調機房、
      管理員室、室內社區活動中心、一樓開放空間、地下室機車停車位、暨其他公
      共設施等屬於社區共同持有部分之持分權利在內。」已明示機車停車位包含在
      出售面積之內，再由被告所提出之之加州廣告觀之，亦未載明有贈送機車停車
      位之字樣，則自訴人所述被告有同意無償贈與機車停車位一事，尚無證據可資
      證明。
（二）本件自訴人另主張自訴人辛○○○、丁○○所購買相鄰Ｂ２第二七六、二七七
      、二七八號之停車位面積嚴重不足，寬度僅二０四公分及二０一公分不等，致
      其所購買之車位無法供通常使用，並提出其所測量之車位寬度表一件為證，然
      由自訴人所提出之第二七六、二七七、二七八號車位寬度表觀之，二七六車號
      為二一七點五公分、二七七車號為二一七點五公分、二七八號車位為二五四公
      分，該三車位既然相鄰，其總寬度為六八九公分，平均寬度約為二三０公分。
      依建築技術規則第六十條第一項第一款規定，每輛停車位為寬二點五公尺，但
      設置於室內之停車位，其二分之一車位數，每輛停車位寬度各寬減二十五公分
      ，則室內停車位法定寬度最少為二二五公分。依自訴人所述二七六、二七七車
      位寬度雖僅為二一七點五公分，然其每車位所均分之持分比例為十萬分之一一
      五，每位車位所有人因此所分配到之持分比例相同，僅係劃分停車格時劃線有
      所誤差，且其與相鄰之二七八車位平均結果，平均寬度可達二三０公分，亦符
      法定最低停車位寬度，自難以停車位劃分時之誤差即謂被告有何詐欺車位價款
      之犯行。
（三）本件自訴人主張被告在銷售廣告單上標榜「低公設」，然自訴人於取得土地及
      建物所有權狀後，方發覺公共設施比例超高，平均高逾百分之三十五以上，而
      建商保留戶及地主分配戶之建物公設比平均低於百分之十五，則被告顯利用分
      配公設面積時，將建商、地主保留戶不予分攤部分公共設施持分面積之方法，
      轉嫁與其他住戶分攤，並提出建物謄本八件及面積計算表十三件為證。然查：
１、由加州廣告內容觀之，雖有提到「超低公設比」字樣，然並未具體表示宏英公司
    出售房屋之公設比究竟多少，因此，本件應探究者，乃宏英公司在分配公設比例
    之時，是否有偏頗情事。
２、由被告提出之土地合作開發協議書觀之，約定由地主出售土地，由宏英公司出售
    房屋與買主，由地主分得總價款之百分之六十五，由宏英公司分得總計總價款之
    百分之三十五，並無約定地主是否得受分配成屋。
３、加州社區每戶除私有部分（主附屬建物、室內、陽台或露台、花台）外，其共同
    使用部分各有三個建號，其中全區各戶共同使用部分（俗稱大公）有二個建號，
    包括地下層共同使用部分之一四七八七建號及地面層、頂蓋形開放空間、屋頂突
    出物等共同使用部分之一四七八六號建號，另有當棟各戶共同使用部分（即各棟
    電樓梯間，俗稱「小公」）之一個建號（一四０號之當棟小公建號為一四七八五
    ）。宏英公司銷售時所載各戶房屋面積，其各戶之大小公設比例計算方式，該戶
    小公（樓梯間）係以該戶之主附屬建物面積占該棟該層各戶主附屬建物總面積之
    比例，該戶大公係以該戶大公為該戶使用面積（主附屬建物及小公）占全區各戶
    全部使用面積之比例，作為計算之方式。
４、由共同使用分配協議書觀之，自訴人乙○○所有座落台北縣淡水鎮○○街一三四
    號七樓之二房屋，自訴人丙○○所有座落台北縣淡水鎮○○街一三四號七樓之三
    房屋，自訴人甲○○所有座落台北縣淡水鎮○○街一三四號十一樓之一房屋，自
    訴人己○○所有座落台北縣淡水鎮○○街一二六巷七號四樓之五房屋，自訴人戊○○所有座落台北縣淡水鎮○○街一二六巷九號七樓之五房屋所分配之公設比例
    較同棟其於住戶，並無偏高之情形。
５、有疑義者，則係自訴人丁○○所有座落台北縣淡水鎮○○街一三四號七樓之三號
    房屋、辛○○○所有座落台北縣淡水鎮○○街一四０號七樓房屋及壬○○座落台
    北縣新春街一四０號十五樓房屋所分配之公共設施比例是否有異常偏高情事。然
    查該三戶之公共設施持分比例均係依照附表所示之計算方式計算得出，而全區各
    戶既均使用相同之計算方式，則難謂對該三戶有特別不公平之情事。
６、自訴人另主張被告不當將應分配與停車位購買人之地下室持分分配予其他未購買
    停車位之住戶一節，經查：加州社區地下二、三層停車位共計二九二位，每一車
    位登記之持分均為十萬分之一一五，有一四七八七建號之建物謄本在卷可稽。而
    地下二、三層除設置汽車停車位外，尚設有機車位、樓梯間、排風機房、進風機
    房、水箱、發電機房等供公眾使用之設備，業據被告提出照片多件為證，且為自
    訴人所不爭。自訴人雖主張每車位不應只分配十萬分之一一五，致其他無車位購
    買戶所分配之公共設施持分增加，而認被告有詐欺得利之犯行，然因其他未劃有
    汽車停車位之其他空間，均為全體住戶共同使用，被告並未據以作宏英公司或個
    人私用，被告如就全體住戶適用一定之公設比例計算方式，縱認其就地下一、二
    、三層即一四七八七建號持分比例分配上，就車位所有人實際使用之面積大小而
    論，有所不當，此亦僅為持分比例規劃上之問題，尚難據此即認其有施用詐術之
    犯行。
７、自訴人雖主張其所據以計算公設比例之方式較為公平妥適，被告所據以計算之方
    式為不當，然此為計算公設比例方式選擇之問題，被告對於全體住戶既均以一定
    之方法計算，而無特別偏頗之情事，即難謂其有何詐欺特定住戶之犯行，況依被
    告所提大公持分分析表觀之，自訴人所主張之地主保留戶新春街一二六巷九號二
    樓、一二六巷九號、一四０號、一三六號、一四二號等五戶，就大公之分攤比例
    而言，並無特別偏低之情事，是尚難認被告有何詐欺之犯行。
（四）本件自訴人主張被告在銷售廣告上謊稱有萬坪基地，然實際上僅有基地僅有七
      千坪一節，被告自承加州社區基地近七千坪，第一期是三千坪，第二期未蓋等
      語（見本院八十九年十月十八日訊問筆錄），而由加州廣告觀之，其上所載為
      「七千坪開放空間完整設計」，並未提到萬坪基地，而自訴人雖主張「福爾摩
      沙」廣告上有載明「10000坪美麗壯闊大基地」，然自訴人與宏英公司簽約當
      時宏英公司所推出者為「加州」方案，此由自訴人所提出之買賣契約書合約影
      本觀之甚明，則自應以「加州」廣告之內容為準。是自訴人指稱被告謊稱萬坪
      基地一節即無可採。
（五）本件自訴人指稱被告依銷售廣告應設有三百萬元圖書基金、二輛高級社區巴士
      ，詎交屋後被告未經自訴人同意只提出一百五十萬元為圖書基金及一百五十萬
      元供作社區巴士使用，認被告詐欺得利二百萬元一節，然據證人即第一屆加州
      社區管理委員會主任委員庚○○到庭證稱「當時因我們剛成立委員會，準備跟
      建商交接，建商他做不到的，有折成現金給我們」「（問）巴士為何後來以現
      金支付？（答）因當時考慮巴士部分要有司機及維修保養，可能有後續要處理
      的問題，所以我們需要成立基金，所以我們同意建商的建議，以現金支付的方
      式」「（問）對於建商提供的金額，當初同意？（答）在我任內有經過我們我
 們委員會同意」等語，並有收據含支票影本一件附於台灣士林地方法院檢察署
      八十八年他字第六五０號偵查卷可稽。足認被告當初提出之圖書基金一百五十
      萬元及社區巴士代金一百五十萬元均有經加州社區管理委員會同意，則被告自
      無詐欺犯行之可言。
（六）自訴人指稱被告於廣告單上標榜基地前方有萬坪公園預定地，致自訴人信以為
      真而購買一節，由加州廣告觀之，確有載明「基地本身緊鄰萬坪公園預定地」
      ，而由被告所提出之圖示觀之，加州社區基地附近確有一公園預定地，自訴代
      理人對此點固不否認，惟主張「不可拿他人的來兌現」等語，則被告既未在廣
      告中保證公園係由宏英公司本身提供，且附近是否有公園預定地，乃一般公眾
      可查知之事項，自訴人指稱被告就此有施用詐術之犯行，自難遽採。
（七）自訴人主張被告銷售廣告承諾提供佔地二百坪之圖書館，詎交屋後現場圖書館
      面積僅有三十餘坪一節，被告則辯稱不只三十幾坪，應包含Ｋ書中心、海明威
      圖書館等語，經查加州廣告中載明「佔地二百坪的大型圖書館，內部包含Ｋ書
      中心、期刊室、閱覽室、親子圖書館等」，而加州社區確設有期刊室、圖書室
      、幼兒圖書室，業據被告提出現場照片四張為證，並為自訴人所不爭執，被告
      雖更動設置之空間位置，然僅係出於空間配置之考量，尚難憑此即認有詐術之
      實施。且縱令宏英公司事後所交付之公共設施，有部分與契約或廣告所示不符
      ，亦屬民事債務不履行之糾葛，要與詐欺犯行無涉。此外，本院依職權調查結
      果，復查無其他積極證據足資認定被告有自訴人所指之詐欺犯行，既不能證明
      被告犯罪，揆諸前揭說明意旨，爰為無罪判決之諭知。
據上論斷，應依刑事訴訟法三百四十三條、第三百零一條第一項，判決如主文。
中    華    民    國    八    十    九    年    十    二   月  二 十 八 日
                                  臺灣士林地方法院刑事第四庭
                                          法  官
右正本證明與原本無異。
如不服本判決，應於判決送達後十日內，向本院提出上訴狀。
                                          書記官
中    華    民    國      八十        年               月               日
   附表
┌────┬──────────┬───────┬──────────────────────┬─────────────┐
│ 屋主   │ 地址               │各戶主附屬面積│            應分攤之梯間比例                │應分攤之地面層樓梯間      │
│        │                    │ （平方公尺） │                                            │陽台，花台及頂蓋型開      │
│        │                    │              │                                            │放空間屋頂突出物一二      │
│        │                    │              │                                            │三層比例                  │
├────┼──────────┼───────┼──────────────────────┼─────────────┤
│        │                    │              │                                            │                          │
│ 丁○○ │ 台北縣淡水鎮○○街 │ 121.51       │  1733／100000－{(121.51－119.86)／1283.6}  │同十五樓，即261／100000   │
│        │ 一四０號十二樓     │              │  ≒1604／100000                            │                          │
├────┼──────────┼───────┼──────────────────────┼─────────────┤
│ 陳黃淑 │ 台北縣淡水鎮○○街 │ 72.02        │  86.34×72.02／465.46／1283.28             │{（86.34×72.02／465.46） │
│ 貞     │ 一四０號七樓       │              │  ≒1041／100000                            │＋70.02}／54488.70        │
│        │                    │              │                                            │＝157／100000             │
├────┼──────────┼───────┼──────────────────────┼─────────────┤
│ 壬○○ │ 台北縣淡水鎮○○街 │ 119.86       │  86.34×119.86／465.46／1283.28            │{（86.34×119.86／465.46）│
│        │ 一四０號十五樓     │              │  ≒1733／100000                            │＋119.86}／54488.70       │
│        │                    │      │                                            │＝261／100000             │
├────┴──────────┴───────┴──────────────────────┴─────────────┤
│ 附註（以下面積以卷附之建物謄本及測量成果圖所載為憑）                                                                   │
├────────────────────────────────────────────────────────────┤
│ 一四０號七樓當層九戶之主附屬建物總面積為四六五點四六平方公尺                                                           │
│ 建號一四七八五號建物總面積為一二八三點二八平方公尺                                                                     │
│ 七樓當層梯間面積為八六點三四平方公尺                                                                                   │
│ 一四０號十五樓當層各戶主附屬建物總面積為四六五點四六平方公尺                                                           │
│ 十五層當層梯間面積八六點三四平方公尺                                                                │
│ 一四０號十二樓當層各戶主附屬建物總面積為四六七點一一平方公尺                                                           │
│ 十二層當層梯間面積為八四點六九平方公尺                                                                                 │
│ 計算式：各戶應分攤之當層梯間面積＝當層梯間面積×各戶主附屬面積／當層各戶主附屬建物總面積                               │
│         各戶應分攤之梯間比例＝各戶應分攤之當層梯間面積／建號一四七八五號建物總面積                                     │
│ 因一四０號十二樓將部分樓梯間改為室內，故當層梯間面積減少一點六五平方公尺，但建商維持該戶之使用面積與十五樓相同，故在   │
│ 計算樓梯間持分時直接將該短少面積之持分比例扣除。                                                                       │
│ 第一四七八六號建號即地面樓梯間陽台、花台即頂蓋型開放空間屋頂突出物一、二、三層部分之持分比例以各戶使用面積（包含主附屬 │
│ 建物及當層電樓梯間持分面積）占全區使用面積之比例計算。                                                │
│ 全區之使用面積共計五四四八八點七０平方公尺（此為被告所呈報，亦為自訴人所不爭）                                         │
└────────────────────────────────────────────────────────────┘


司法院資訊處製作；財團法人民間司法改革基金會備份。
